【裁判字號】    97,交上易,141
【裁判日期】    970814
【裁判案由】    過失傷害
【裁判全文】
臺灣高等法院刑事判決               97年度交上易字第141號
上  訴  人
即  被  告  乙○○
上列上訴人因過失傷害案件，不服臺灣臺北地方法院97年度交易
字第145 號，中華民國97年4 月30日第一審判決（起訴案號：臺
灣臺北地方法院檢察署96年度偵字第25105 號），提起上訴，本
院判決如下：
    主  文
上訴駁回。
乙○○緩刑貳年。
    事實及理由
一、本案經本院審理結果，認第一審判決對被告乙○○過失傷害
    ，處有期徒刑二月之諭知，核無不當，應予維持，並引用第
    一審判決書記載之事實、證據及理由（如附件）。
二、被告上訴意旨略以：原判決以其未賠償告訴人認其犯後顯無
    悔意，似欠公允。檢視被告所駕車輛受損照片可知告訴人車
    速太快等語。
三、查原判決業於理由中說明被告如何有過失傷害之行為，並不
    悖論理及經驗法則。被告僅憑其車輛受損情形即推論告訴人
    車速過快，尚無依憑。又被告是否與告訴人和解，自得為量
    刑之參考。原審因而審酌本件車禍事故之發生，其肇事原因
    為被告之過失，告訴人所受之傷勢為粉碎性骨折，傷勢非輕
    ，以及被告車禍發生後尚未與告訴人和解等情狀，量處其罪
    刑，並諭知易科罰金折算標準，認事用法，核無不當，量刑
    亦甚妥適，應予維持。被告上訴，為無理由，應予駁回。惟
    被告上訴後，其業與告訴人達成和解，並已履行和解條件，
    有臺灣臺北地方法院臺北簡易庭調解筆錄、台北富邦銀行匯
    款證明可稽，審酌被告未曾因故意犯罪而受有期徒刑以上刑
    之宣告，有本院被告前案紀錄表一份在卷可稽，其係一時失
    慮而犯，經此偵審程序及刑之宣告應已知所教訓，而以暫不
    執行為適當，併依刑法第74條第1 項第1 款規定宣告緩刑二
    年，以啟自新。
據上論斷，應依刑事訴訟法第368 條、第373 條，刑法第74條第
1項 第1 款，判決如主文。
本案經檢察官張金塗到庭執行職務。
中    華    民    國    97    年    8     月    14    日
            刑事第十五庭  審判長法  官  吳昭瑩
                                法  官  蘇隆惠
                                法  官  李正紀
以上正本證明與原本無異。
不得上訴。
                                書記官  鄭信昱
中    華    民    國    97    年    8     月    14    日
附錄：本案論罪科刑法條全文
中華民國刑法第284條
因過失傷害人者，處6月以下有期徒刑、拘役或5百元以下罰金，
致重傷者，處1年以下有期徒刑、拘役或5百元以下罰金。
從事業務之人，因業務上之過失傷害人者，處1年以下有期徒刑
、拘役或1千元以下罰金，致重傷者，處3年以下有期徒刑、拘役
或2千元以下罰金。
附件：
臺灣臺北地方法院刑事判決             97年度交易字第145號
公  訴  人  臺灣臺北地方法院檢察署檢察官
被      告  乙○○  男  50歲（民國○○年○○月○○日生）
                    身分證統一編號：Ｚ000000000號
                    住苗栗縣苗栗市○○路441巷12號
                    居台北市中山區○○○路○段1號6樓之5
上列被告因過失傷害案件，經檢察官提起公訴（96年度偵字第25
105號），本院判決如下：
    主  文
乙○○因過失傷害人，處有期徒刑貳月，如易科罰金，以新臺幣
壹仟元折算壹日。
    事  實
一、乙○○於民國96年9月15日17時許，駕駛車牌號碼HD-2325號
    自用小客車，沿臺北市中山區○○○路東往西方向行駛，行
    至吉林路口時，擬左轉吉林路。其本應注意汽車行至交岔路
    口，轉彎車應讓直行車先行。而依當時狀況，天氣晴、尚有
    日間自然光線、路面乾燥無缺陷、無障礙物、視距良好之情
    形，客觀上並無不能注意之情事。其已見甲○○騎乘車牌號
    碼BLW-190號機車自對向第2車道駛來，竟疏未依上開規定在
    交岔路口中心處暫停禮讓甲○○先行，即逕行左轉吉林路。
    甲○○見狀閃避不及而撞及乙○○所駕駛之上開車輛右前車
    門，並當場人車倒地，因而受有左側尺骨粉碎性骨折之傷害
    。乙○○肇事後，於未被有偵查犯罪職權之機關或公務員發
    覺前，留在現場向據報到場處理之臺北市政府警察局交通警
    察大隊中山分隊李俊豪坦承為肇事者而自首接受裁判。
二、案經甲○○告訴及乙○○自首由臺北市政府警察局中山分局
    報告臺灣臺北地方法院檢察署檢察官偵查起訴。
    理  由
一、訊據被告乙○○固坦承於上開時間，駕駛上述汽車，行經上
    述肇事地點左轉時，與直行之告訴人甲○○發生車禍，告訴
    人因而受有上開傷害等情不諱，惟矢口否認有何過失傷害之
    犯行，並辯稱: 我沒有過失，我已盡我的注意義務，我判斷
    可順利通過，我不認為我有疏忽的地方，我懷疑告訴人有超
    速行駛云云。惟查:
  (一)被告於上開時間，駕駛上述汽車沿民族東路東向西行駛，至
    吉林路口左轉時，與對向直行民族東路第2車道西向東行駛
    之由告訴人甲○○所騎乘之上開機車發生車禍，告訴人因而
    受有上開傷害等情，業據被告坦承不諱，核與證人即告訴人
    甲○○於警詢時所述相一致（參偵字第25105卷第20頁，證
    人甲○○於本院審理時雖未以證人之身分具結作證，但其於
    警詢時所為陳述之證據能力，被告於本院調查證據時並不爭
    執，依刑事訴訟法第159條之5第2項規定自有證據能力。）
    。並有告訴人所提出之臺北市立聯合醫院萬芳院區所出具之
    驗傷診斷書、道路交通事故調查報告表、現場圖、談話紀錄
    表、現場照片15張在卷可稽（參偵號卷第25105號卷第10、
    18-23、第28-35頁）。
  (二)按車輛行駛至交岔路口時，轉彎車應讓直行車先行，道路交
    通安全規則第102條第1項第7款定有明文。本件被告駕駛汽
    車沿民族東路東向西行駛，行至吉林路口左轉時，自應遵守
    上開規定，禮讓對向直行車先行。而被告復領有適當之駕駛
    執照，其對於上開規定自當知之。衡諸當時狀況，天氣晴、
    尚有日間自然光線、路面乾燥無缺陷、無障礙物、視距良好
    之情形，此有上開事故調查報告表可稽，並為被告所不爭執
    ，是客觀上並無不能注意之情事。詎被告已見告訴人騎乘上
    開機車自對向駛來，竟疏未注意在中心處暫停等候，禮讓直
    行而來之告訴人先行通過，仍搶先左轉，致告訴人閃避不及
    ，而撞及被告所駕駛之上開汽車右前車門，當場人車倒地並
    受傷，其就本件車禍事故之發生，自有過失甚明，且其過失
    並顯與告訴人之上開傷害結果有相當因果關係。
  (三)被告雖執上詞置辯。但查，現場並未留有煞車痕，足供計算
    告訴人之可能車速。而被告復無法提出其他積極之證據證明
    告訴人有超速行駛之違規情形。又按道路交通安全規則第10
    2條第1項第7款有關轉彎車與直行車之路權部分，於95年6月
    30日修正時，已將原規定: 「轉彎車應讓直行車先行。但直
    行車尚未進入交岔路口，而轉彎車已達中心處開始轉彎，直
    行車應讓轉彎車先行。」，修正為: 「轉彎車應讓直行車先
    行。」，修正後之規定可杜絕轉彎車與直行車之路權爭議。
    是有關轉彎車與直行車之路權部分，在上開修正條文於95年
    7 月1日正式施行後，直行車擁有絕對之優先路權已至為明
    確。本件被告當時為左轉彎車，而告訴人為對向直行車，被
    告既已見告訴人自對向直行駛來，依現行法之規定，自應暫
    停並禮讓告訴人先行通過，而不得搶先左轉。然依現場圖所
    載，本件被告在左轉過程中，係在告訴人所行駛之對向第2
    車道（共3線車道）前方交岔路口處，與告訴人發生碰撞，
    顯見被告當時確有未禮讓直行之告訴人先行之情事。是其所
    辯: 已盡所有注意，判斷應可順利通過，沒有過失，是告訴
    人超速云云，即屬無璩，而無可採信。
  (四)綜上，本件被告過失傷害之犯行事證明確，洵堪認定，應依
    法論科。
二、核被告被告所為，係犯刑法第284條第1項前段之過失傷害罪
    。被告於肇事後留在現場，報案人或勤務中心轉來資料並未
    報明肇事人姓名，處理人員前往傷者就醫之醫院處理時，肇
    事人在場，並當場承認為肇事人等情，有道路交通事故肇事
    人自首情形紀錄表1紙附卷可證（見偵卷第25105號第25頁）
    ，是警察接獲報案時，顯然不知何人為肇事者，甚為灼然，
    則被告已合於刑法第62條前段之自首要件，應依法減輕其刑
    。爰審酌本件車禍事故之發生，其肇事原因為被告之過失，
    告訴人所受之傷勢為粉碎性骨折，傷勢非輕，以及被告車禍
    發生迄今，在告訴人一再表示只希望被告賠償損害，而本院
    斟酌告訴人所提出之賠償要求為新臺幣10萬元，尚屬合理，
    但被告均當庭表示不打算與告訴人和解，顯見其犯後後毫無
    悔改之意等一切情狀，量處如主文所示之刑，併諭知易科罰
    金之折算標準。
據上論斷，應依刑事訴訟法第284條之1、第299條第1項前段，刑
法第284條第1項前段、第62條前段、第41條第1 項前段，刑法施
行法第1條之1，判決如主文。
本案經檢察官杜慧玲到庭執行職務。
中    華    民    國    97    年    4     月    30    日
                  交通法庭  法  官  李桂英
上正本證明與原本無異。
如不服本判決，應於判決送達後10日內向本院提出上訴狀（應抄
附繕本）。告訴人或被害人如對於本判決不服者，應具備理由請
求檢察官上訴，其上訴期間之計算係以檢察官收受判決正本之日
期為準。
                            書記官  嚴君珮
中    華    民    國    97    年    4     月    30    日
附錄本案論罪科刑法條全文
中華民國刑法第284條
（過失傷害罪）
因過失傷害人者，處6月以下有期徒刑、拘役或5百元以下罰金，
致重傷者，處1年以下有期徒刑、拘役或5百元以下罰金。
從事業務之人，因業務上之過失傷害人者，處1年以下有期徒刑
、拘役或1千元以下罰金，致重傷者，處3年以下有期徒刑、拘役
或2千元以下罰金。


司法院資訊處製作；財團法人民間司法改革基金會備份。
